【裁判字號】    99,抗,25
【裁判日期】    990817
【裁判案由】    拍賣抵押物
【裁判全文】
臺灣臺東地方法院民事裁定                99年度抗字第25號
抗  告  人  甲○○
相  對  人  乙○○
上列當事人間聲請拍賣抵押物事件，抗告人對於本院司法事務官
於民國99年7月22日所為99年度司拍字第60號裁定提起抗告，本
院裁定如下：
    主  文
抗告駁回。
抗告費用新臺幣壹仟元，由抗告人負擔。
    理  由
一、按「聲請人或權利受侵害者，對於司法事務官就受移轉事件
    所為之處分，得依各該事件適用原由法院所為之救濟程序，
    聲明不服。前項救濟程序應為裁定者，由地方法院行之。」
    非訟事件法第55條第1項、第2項分別定有明文。
二、抗告意旨略以：如附表所示地號之土地（下稱系爭土地）係
    抗告人於民國86年間向第三人薛光霽購得，並於98年1月8日
    因共有物分割，而登記抗告人為所有權人。抗告人並不知悉
    薛光霽與相對人間之債務關係。另薛光霽雖於96年間以系爭
    土地為相對人設定抵押權，惟該土地暨經分割完成，理應以
    薛光霽所分得之土地，用以償還對相對人之債務等語，並聲
    明求為裁定：廢棄原裁定。
三、按「抵押權人，於債權已屆清償期，而未受清償者，得聲請
    法院拍賣抵押物，就其賣得價金而受清償。」，民法（下稱
    同法）於民國96年3月28日修正前第873條第1項定有明文，
    而上開規定於民法物權編同日修正前所設定之最高限額抵押
    權，亦準用之（民法物權編施行法第17條、民法第881條之1
    7規定參照）；「不動產所有人設定抵押權後，得將不動產
    讓與他人。但其抵押權不因此而受影響。」，（民法第867
    條）。又抵押之不動產如經分割，其抵押權不因此而受影響
    （同法第868條）。經查：薛光霽於96年6月4日以系爭土地
    為相對人設定本金為新台幣（下同）3,000,000元之抵押權
    登記（下稱系爭抵押權），以作為向相對借款之擔保；另抗
    告人以共有物分割為登記原因，於98年1月8日登記為系爭土
    地所有權人等情，有系爭土地他項權利證明書、抵押權設定
    契約書、本票影本，及系爭土地登記謄本附在原審卷可稽｛
    見原審卷（下同）第6頁至第10頁｝，應堪認定為真實。據
    此，揆諸前揭規定，薛光霽（即系爭土地之原所有權人）在
    為相對人設定系爭抵押權後，縱將系爭土地讓與他人或經分
    割，惟系爭抵押權對相對人均不生影響，甚為昭然。職是，
    相對人在系爭抵押權所擔保之債權已屆清償期，而未受清償
    時，自得聲請本院拍賣系爭土地，就其賣得價金而受清償，
    應無疑義。從而，原裁定准予拍賣系爭土地，核無違誤。
    故抗告人聲明不服，為無理由，其抗告應予駁回。
四、據上論結，依非訟事件法第21條第1項、第24條第1項、第46
    條，民事訴訟法第495條之1第1項、第449條第1項、第95條
    、第78條之規定，裁定如主文所示。
中    華    民    國    99    年    8     月    17    日
                       民事庭  法  官   陳兆翔
以上正本係照原本作成。
如不服本裁定，僅得以適用法規顯有錯誤為理由，於收受本裁定
正本送達後10日內，向本院提出再抗告狀（須附繕本一份及繳納
再抗告裁判費新臺幣1,000元），並經本院許可後，始可再抗告
至臺灣高等法院花蓮分院。
再抗告時應提出委任律師或具有律師資格之人之委任狀；委任有
律師資格者，另應附具律師資格證書及釋明委任人與受任人間有
民事訴訟法第466條之1第1項但書或第2項所定關係之相關證明文
件。
中    華    民    國    99    年    8     月    17    日
                                書記官  吳明學
附表：
┌───────────────────────────────────────────────────────┐
│                                                                                                        │
├─┬───────────────────────────┬─┬──────┬─────────┬──────┤
│編│        土          地          坐          落        │地│  面    積  │                  │            │
│  ├───┬────┬────┬────┬────────┤  ├──────┤  權  利  範  圍  │備        考│
│號│縣  市│鄉鎮市區○   段   ○ ○  段 │  地        號  │目│  平方公尺  │                  │            │
├─┼───┼────┼────┼────┼────────┼─┼──────┼─────────┼──────┤
│  │臺東縣│臺東市  ○○○段  │        │771             │田│982.00      │2分之1            │甲○○所有  │
│  │      │        │        │        │                │  │            │                  │            │
│  │      │        │        │        │                │  │            │                  │            │
└─┴───┴────┴────┴────┴────────┴─┴──────┴─────────┴──────┘

司法院資訊處製作；財團法人民間司法改革基金會備份。
